【裁判字號】    99,審訴,1819
【裁判日期】    991126
【裁判案由】    妨害自由等
【裁判全文】
臺灣桃園地方法院刑事判決            99年度審訴字第1819號
公  訴  人  臺灣桃園地方法院檢察署檢察官
被      告  林金龍
            李銘郎
            李金興
            劉勇志
上四人共同
選任辯護人  陳鼎正律師
上列被告因妨害自由等案件，經檢察官提起公訴（99年度偵字第
13895 號），嗣於本院準備程序進行中，被告等就被訴事實均為
有罪之陳述，經本院告知簡式審判程序意旨，並聽取公訴人、被
告及辯護人之意見後，本院合議庭裁定改由受命法官獨任依簡式
審判程序審理，並判決如下：
    主  文
林金龍共同以其他非法方法，剝奪人之行動自由，累犯，處有期
徒刑伍月，如易科罰金，以新臺幣壹仟元折算壹日，扣案之道具
槍壹支、玩具子彈柒顆均沒收。
李銘郎、劉勇志共同以其他非法方法，剝奪人之行動自由，各處
有期徒刑月，如易科罰金，均以新臺幣壹仟元折算壹日，扣案
之道具槍壹支、玩具子彈柒顆均沒收。
李金興共同以其他非法方法，剝奪人之行動自由，累犯，處有期
徒刑肆月，如易科罰金，以新臺幣壹仟元折算壹日，扣案之道具
槍壹支、玩具子彈柒顆均沒收。
    事  實
一、林金龍前於民國93年間因賭博案件，經臺灣板橋地方法院（
    以下簡稱板橋地院）以93年度簡字第3340號判決判處有期徒
    刑3 月確定，於93年11月16日易科罰金執行完畢；李金興前
    於94年間因賭博案件，經板橋地院以95年度易字第121 號判
    決判處有期徒刑3 月確定，於95年9 月14日易科罰金執行完
    畢（林金龍、李金興於本案均構成累犯）。詎仍不知悔改，
    因林金龍與蕭奇偉及蕭奇偉之友人「湯貴有」（年籍不詳）
    曾有肢體糾紛且懷疑蕭奇偉曾前往砸其友人吳國藝（藝董）
    的場子，因此心生不滿，竟與李銘郎、李金興、劉勇志、某
    真實姓名年籍不詳綽號「周仔」及另2 名真實姓名年籍不詳
    之成年男子等共約7 人，共同基於傷害、恐嚇危害安全及剝
    奪他人行動自由之犯意聯絡，於98年8 月1 日下午某時，經
    林金龍以電話邀集李銘郎、李金興、劉勇志前往位於桃園縣
    八德市○○○路42號之「上等檳榔攤」找蕭奇偉尋仇，並由
    林金龍駕駛牌照號碼為0698-FJ 號之自用小客車搭載「周仔
    」及另2 名真實姓名年籍不詳之成年男子等人；李金興則駕
    駛牌照號碼為E8-6199 號之自用小客車搭載李銘郎及劉勇志
    ；李銘郎並攜帶不具殺傷力之道具槍1 枝（彈匣內含玩具子
    彈7 顆），「周仔」亦攜帶不具殺傷力之槍枝1 枝（因「周
    仔」所涉犯之槍枝未扣案，無從證明具有殺傷力），共同前
    往上址之「上等檳榔攤」尋找蕭奇偉。嗣於同日（1 日）下
    午3 、4 時許，林金龍等7 人抵達上等檳榔攤後，由李銘郎
    持上開不具殺傷力之道具槍1 枝指向檳榔攤並在外把風，隨
    後即與林金龍、李金興、劉勇志、「周仔」等人進入上等檳
    榔攤內尋找蕭奇偉，「周仔」先以槍托毆打蕭奇偉頭部，造
    成蕭奇偉受有頭部撕裂傷之傷害；李銘郎復對蕭奇偉恐嚇稱
    ：若不說出「湯貴有」的下落，就要打掉你的頭等語，以此
    加害生命之事恐嚇蕭奇偉，使蕭奇偉心生畏懼；李金興、李
    銘郎復持木棍毆打蕭奇偉，隨後強押蕭奇偉坐上前開林金龍
    所駕駛之牌照號碼為0698-FJ 號之自用小客車，並用黑色塑
    膠袋套住蕭奇偉頭部，將蕭奇偉載往臺北縣鶯歌鎮第二公墓
    ，以此非法方法剝奪蕭奇偉之行動自由，途中「周仔」並手
    持槍枝拉滑套對蕭奇偉恫稱：不把湯貴有下落交代出來，就
    要將其開掉等語，一行人約10幾分鐘後抵達臺北縣鶯歌鎮第
    二公墓，蕭奇偉被推下車後發現現場另有兩台車，並被20餘
    人團團圍住，且因林金龍與蕭奇偉發生口角，在場之20餘人
    竟另基於共同傷害之犯意聯絡，先由林金龍徒手毆打蕭奇偉
    ，李銘郎、李金興、劉勇志及其他真實姓名年籍不詳之人見
    狀，隨即持木棍、鋁棒等物瞄準蕭奇偉之手腳痛毆，致使蕭
    奇偉受有右近端脛骨粉碎性骨折、左橈骨粉碎性骨折、左第
    五掌骨骨折、左脛骨骨折、全身多處挫傷等傷害（林金龍、
    李銘郎、李金興、劉勇志涉嫌於上等檳榔攤及臺北縣鶯歌鎮
    第二公墓共同傷害部分均經蕭奇偉撤回告訴，由本院另為不
    受理判決之諭知），隨後林金龍等人始駕車離去。嗣經蕭奇
    偉報警，並調閱上等檳榔攤監視器，進而循線在李銘郎住處
    查獲其所有供本案犯罪所用之道具槍1 支及玩具子彈7 顆等
    物。
二、案經蕭奇偉訴由桃園縣政府警察局八德分局報請臺灣桃園地
    方法院檢察署檢察官偵查後起訴。
    理  由
一、本案被告林金龍、李銘郎、李金興、劉勇志所犯之罪，均非
    法定刑為死刑、無期徒刑或最輕本刑3 年以上有期徒刑之罪
    ，亦非高等法院管轄第一審之案件，而被告等於準備程序中
    就被訴事實均為有罪之陳述，經本院告知簡式審判程序之旨
    ，並聽取公訴人、被告及辯護人之意見後，本院合議庭乃依
    刑事訴訟法第273 條之1 第1 項規定，裁定由受命法官獨任
    進行簡式審判程序，合先敘明。
二、上揭犯罪事實，業據被告林金龍、李銘郎、李金興、劉勇志
    於本院審理時坦承不諱，並核與告訴人蕭奇偉於警詢及偵訊
    時之指述暨證人葉瑀於警詢及偵訊時之證述情節相符，復有
    告訴人受傷照片7 張、監視器畫面翻拍照片4 張、證人葉瑀
    記錄車號之紙條1 張、牌照號碼為0698-FJ 號及E8-6199 號
    之車籍查詢基本資料詳細畫面2 紙、桃園縣政府警察局槍枝
    初步檢視報告表1 份（含初步檢視照片6 張、扣案物照片4
    張）及扣案之道具槍1 支、玩具子彈7 顆等在卷可稽，足認
    被告四人之任意性自白均與事實相符，應可採信。綜上，本
    件事證明確，被告犯行均堪認定，應予依法論科。
三、按刑法第302 條第1 項、第304 條第1 項及第305 條之罪，
    均係以人之自由為其保護之法益。而刑法第302 條第1 項之
    罪所稱之非法方法，已包括強暴、脅迫或恐嚇等一切不法手
    段在內。因之，如以非法方法剝奪他人行動自由行為繼續中
    ，再對被害人施加恐嚇，或以恐嚇之手段迫使被害人行無義
    務之事，則其恐嚇之行為，仍屬於非法方法剝奪行動自由之
    部分行為，應僅論以刑法第302 條第1 項之罪，無另成立同
    法第304 條或第305 條之罪之餘地（最高法院89年台上字第
    780 號判決意旨參照）。查被告等強押蕭奇偉至臺北縣鶯歌
    鎮第二公墓途中，「周仔」以加害生命之言語恫嚇告訴人，
    雖使告訴人蕭奇偉心生畏懼，然依上開判決意旨，該恐嚇行
    為應屬剝奪行動自由之部分行為，無另成立刑法第305 條恐
    嚇危害安全罪之餘地。是核被告林金龍、李銘郎、李金興、
    劉勇志所為，均係犯刑法第305 條之恐嚇危害安全罪及第30
    2 條第1 項之剝奪他人行動自由罪。被告林金龍、李銘郎、
    李金興、劉勇志、「周仔」及另2 名真實姓名年籍不詳之成
    年男子就上開犯行有犯意聯絡及行為分擔，應論以共同正犯
    。又被告等上開恐嚇危害安全及以非法方法剝奪他人行動自
    由二犯行，係基於同一剝奪他人行動自由之行為決意而實現
    數個構成要件，為一行為觸犯數罪名之想像競合犯，應從一
    重之以非法方法剝奪他人行動自由罪處斷。另被告林金龍、
    李金興有如上開事實欄一所載之犯罪科刑及執行情形，有臺
    灣高等法院被告前案紀錄表2 份在卷可按，其於徒刑執行完
    畢後5 年內故意再犯本件有期徒刑以上之罪，皆為累犯，均
    應依刑法第47條第1 項之規定加重其刑。爰審酌被告等四人
    之前科、素行、生活狀況、犯罪之動機、目的、暴力犯罪之
    行為手段、告訴人所受傷害之輕重及渠等犯後坦承犯行、已
    與告訴人達成和解賠償告訴人之損害、態度尚佳等一切情狀
    ，分別量處如主文所示之刑，並均諭知易科罰金之折算標準
    。末查，扣案不具殺傷力之道具槍1 支及玩具子彈7 顆，均
    為被告李銘郎所有供本案犯罪所用之物，基業據被告李銘郎
    供承在卷，爰依刑法第38條第1 項第2 款宣告沒收，並依共
    同正犯責任共同之法理，於被告林金龍、李金興、劉勇志所
    處主刑項下，併為沒收之諭知。
據上論斷，應依刑事訴訟法第273 條之1 第1 項、第299 條第1
項前段，刑法第28條、第305 條、第302 條第1 項、第55條、第
47條第1 項、第41條第1 項前段、第38條第1 項第2 款，刑法施
行法第1 條之1 第1 項、第2 項，判決如主文。
本案經檢察官梁光宗到庭執行職務。
中    華    民    國    99    年    11    月    26    日
                        刑事庭  法  官  鍾雅蘭
以上正本證明與原本無異。
如不服本判決，得自收受送達之翌日起10日內向本院提出上訴狀
（應附繕本），其未敘述上訴理由者，應於上訴期間屆滿後20日
內補提理由書狀於本院，上訴於臺灣高等法院。
                                書記官  石曉芸
中    華    民    國    99    年    11    月    26    日
附錄本案論罪科刑法條：
中華民國刑法第305條
以加害生命、身體、自由、名譽、財產之事，恐嚇他人致生危害
於安全者，處二年以下有期徒刑、拘役或三百元以下罰金。
中華民國刑法第302條
私行拘禁或以其他非法方法，剝奪人之行動自由者，處五年以下
有期徒刑、拘役或三百元以下罰金。
因而致人於死者，處無期徒刑或七年以上有期徒刑，致重傷者，
處三年以上十年以下有期徒刑。
第一項之未遂犯罰之。

司法院資訊處製作；財團法人民間司法改革基金會備份。
